臺灣高等法院刑事判決　　　　　　　　　　　　　九十三年度上易字第一三七一號
　　上　訴　人　臺灣臺北地方法院檢察署檢察官
　　被　　　告　甲○○
　　被　　　告　乙○○
　　右二人共同
　　選任辯護人　顧定軒　律師
右上訴人因被告贓物案件，不服臺灣臺北地方法院九十三年度易字第一三七號，中華
民國九十三年六月十七日第一審判決（起訴案號：臺灣臺北地方法院檢察署九十二年
度偵續字第四九五號），提起上訴，本院判決如左：
    主  文
上訴駁回。
    理  由
一、公訴意旨略以乙○○係臺北市○○區○○街二十八巷一號一樓「永昱通訊行」負
    責人，甲○○則係該店店員，均明知陳耀源（牙保贓物部分另案起訴）所介紹自
    稱「小王」之不詳姓名年籍之人，於民國九十一年三月三十一日，至其店中兜售
    之ＮＯＫＩＡ牌八二五０型行動電話三支係來路不明之贓物（係丙○○於九十一
    年三月三十一日在臺北市○○○路○段六二三號一樓失竊），竟以每支低於該店
    之前同型機款平均進價新臺幣（下同）二至三百元之價格，向「小王」購買，隨
    即轉賣予不知情之陳椿樺、陳建達及柯新偉，每支獲利四至五百元，嗣於九十一
    年四月三十日為警循線查獲，因認被告等涉有刑法第三百四十九條第二項之故買
    贓物罪嫌等語。本件公訴人認被告等涉有前揭犯行，無非係以被告等經營手機業
    務既有固定進貨來源，為何要向年籍不詳之小王購買手機，且從震旦行、聯強國
    際之價格文件可知，被告主觀上應知所購入之手機為來路不明之贓物，及證人丙
    ○○、陳椿樺、陳建達、柯新偉、陳耀源之證述，贓物認領保管單、監視錄影帶
    翻拍照片、震旦行及聯強國際有限公司函等，為其所憑之論據。
二、按犯罪事實應依證據認定之，無證據不得推定其犯罪事實；又不能證明被告犯罪
    者，應諭知無罪之判決，刑事訴訟法第一百五十四條第二項、第三百零一條第一
    項分別定有明文。所謂認定犯罪事實之證據，係指足以認定被告確有犯罪行為之
    積極證據而言，該項證據自須適合於被告犯罪事實認定，始得採為斷罪資料，如
    未能發現相當證據，或證據不足以證明，自不能以推測或擬制之方法，為裁判基
    礎，最高法院二十九年度上字第三一○五號、四十年台上字第八六號判例可資參
    照。又認定犯罪事實所憑之證據，雖不以直接證據為限，間接證據亦包括在內，
    然而無論直接或間接證據，其為訴訟上之證明，均須達於通常一般之人均不致於
    有所懷疑，而得確信其為真實之程度，始得據為有罪之認定，若其關於被告是否
    犯罪之證明未達此程度，而有合理性懷疑之存在，致使無從形成有罪之確定，根
    據「罪證有疑，利於被告」之證據法則，即不得遽為不利被告之認定，最高法院
    七十六年台上字第四九六八號判例著有明文，本件訊據被告二人固坦承向綽號「
    小王」之男子購入前揭手機之事實，惟堅決否認有何故買贓物之犯行，均辯稱小
    王是陳耀源介紹認識，曾來兜售三次，但第一次及三次都因為店內不缺手機，所
    以並未向小王購買，只有第二次要去補貨時小王剛好拿ＮＯＫＩＡ八二五Ｏ型號
    行動電話來出售，才會向小王購買，因為一次購入三支所以比較便宜，而該手機
    是全新手機，並不知道是贓物等語，查被告購入本件行動電話時，包裝完整，外
    觀並非使用過等情，業經證人陳椿樺證述屬實；被告係透過同為從事通訊產品買
    賣業之陳耀源介紹才向綽號「小王」之不詳姓名年籍男子購入本件行動電話，復
    據被告提出陳耀源之名片，且經檢察官依名片所載地址查訪發現該址確曾從事中
    古手機買賣，有履勘筆錄在卷可稽，證人陳耀源證稱其常向被告買配件，也在路
    邊販賣二手手機，有天小王到其攤位販賣新手機，其因為沒有販賣新手機，所以
    就帶小王到永昱通訊行介紹給被告等認識，其並不知道小王所出售的手機是贓物
    ，而其雖然曾有贓物前科，但是未曾告訴過被告二人等語，證人陳耀源就本件之
    牙保贓物亦經判決無罪，有原審之九十二年度易字第一八二七號判決在卷可稽，
    而證人陳耀源向被告二人購買配件交易一、兩年，未積欠過貨款，信用一直很好
    ，被告二人因而信賴陳耀源之介紹，而不知綽號「小王」之真實姓名及不知其販
    賣之物為贓物，尚合乎常情，是尚難以介紹人陳耀源有贓物前科，而推論被告等
    知悉小王所出售之物為贓物，堪認被告二人所辯前情尚非憑空捏造，堪可採信。
    再被告乙○○供稱所謂的中盤商就是單獨個人來出售，類似小王這樣的人，他們
    一次向大盤商買很多的話，價格會比較低，然後再加上一些利潤出售給通訊行，
    中盤商來出售手機時，其會比較價錢，因為每個中盤商拿貨的成本不一樣，比較
    以後當然向最便宜的那個人購買，因為都是付現金，所以不會知道中盤商的姓名
    年籍等語，而被告等與小王之交易僅有一次而非長期合作關係，其無法提供小王
    之年籍資料與常情並無相違之處。又證人陳耀源證稱第一次介紹小王去被告店裡
    時，小王與被告並無交易等語，被告甲○○亦供稱小王第一次來時有帶一兩台手
    機，還有看到很多手機型號的報價單，可是當時並不缺手機，所以並未向小王購
    買等語，足見被告辯稱並非貪圖小王出售之手機便宜、而是當日是剛好缺貨才向
    小王購入等語應堪採信。又被告等供稱九十二年三月底係以每支七千五百元價格
    向小王購入ＮＯＫＩＡ牌八二五０型行動電話三支，而斯時該型號批發予一般通
    訊行之批發價為七千九百零五十元至八千零五十元之間等情，固有聯強國際股份
    有限公司九十二年九月二十二日函、震旦行九十二年十月八日函各一紙附卷可參
    ，惟被告乙○○供稱向震旦行等大公司買會附發票，所以比較貴，如果向一般中
    盤商買，因為少掉發票的價格，且必須付現金，所以會比較便宜，參諸被告提出
    之國晴實業有限公司九十一年三月十五日統一發票，及聯強國際股份有限公司九
    十一年四月二日發票，對於上開型號之手機售價分別為七千一百四十元及七千六
    百十九元，故即使是附發票，當時該款手機價格亦可能低至七千一百四十元，是
    僅以前開震旦行及聯強國際股份有限公司兩家公司之回函，認定被告等購入之手
    機低於市價行情，證據尚嫌不足，況縱依聯強國際股份有限公司及震旦行之回函
    所示，被告等向小王購入手機僅較震旦行或聯強國際股份有限公司之售價便宜四
    、五百元，惟依交易常規前開公司需加上發票成本，所出售之價格本較一般跑單
    幫之中盤商為高，且被告因一次購入三支故可降低成本，衡情並非以顯不相當之
    價格購入，況被告並非綽號「小王」拿手機來即向之購買，或顯以非常低之價格
    購買，足見被告二人尚非從事收購贓物之人，其二人辯稱不知所購入者係贓物等
    語，尚與常理無違，自難遽以被告所購入者係他人失竊之贓物，即推定被告二人
    有故買贓物犯行，再被告亦有提供其店內之監視錄影帶供警方追查綽號「小王」
    之人，警方亦有翻拍綽號「小王」之照片在卷可證，如被告二人有向綽號「小王
    」之人故買贓物之事，又豈會自動提供監視錄影帶供警方追查，是以被告等辯稱
    不知道購入之手機是贓物等語，尚堪採信。綜上所述，尚無積極之事證足資證明
    被告知贓故買之情事，此外，復查無其他積極事證足認被告有何公訴人所指之犯
    行，揆諸前揭說明，本件不能證明被告等犯罪，自應均為無罪之諭知。
三、原審以查無積極證據足資證明被告確有公訴人所指之犯行，而為被告無罪之諭知
    ，經核並無違誤，公訴人指摘原判決不當提起上訴，為無理由，應予駁回。
據上論斷，應依刑事訴訟法第三百六十八條判決如主文。
本案經檢察官洪泰文到庭執行職務。
中　　　華　　　民　　　國　　　九十三　　　年　　十一　　月　　三十　　日
                              臺灣高等法院刑事第十七庭
                                  審判長法  官  陳  正  雄
                                        法  官  杜  惠  錦
                                        法  官  許  宗  和
右正本證明與原本無異。
不得上訴。
                                        書記官  沈  秀  容
中　　　華　　　民　　　國　　九十三　　年　　　十二　　月　　　六　　　日
